【裁判字號】    98,交聲,40
【裁判日期】    980227
【裁判案由】    聲明異議
【裁判全文】
臺灣彰化地方法院交通事件裁定          98年度交聲字第40號
原處分機關  交通部公路總局臺中區監理所彰化監理站
異  議  人
即受處分人  甲○○
上列受處分人因違反道路交通管理處罰條例案件，對於交通部公
路總局臺中區監理所彰化監理站民國97年12月10日所為之處分（
彰監四字第裁64-Z00000000號），聲明異議，本院裁定如下：
    主  文
原處分撤銷。
甲○○不罰。
    理  由
一、原處分機關略以：受處分人甲○○於民國97年7 月23日9 時
    30分許，駕駛車牌號碼ＩＲ－828 號營業大貨曳引車，在西
    螺服務區南下時，有「駕駛汽車未隨身攜帶駕駛執照。
    行駛高速公路途中輪胎任一點胎文深度不足1.6 公釐」之違
    規行為，爰依道路交通管理處罰條例第25條第3 款及第33條
    第3項規定裁處受處分人新台幣1,800元罰鍰。
二、異議意旨略以：伊駕駛執照均隨身攜帶，無可能有未帶駕照
    開車之情形發生，且我的身分曾被冒用，已經接獲來自全省
    各地之罰單，爰請求撤銷原處分等語。
三、按犯罪事實應依證據認定之，無證據不得認定犯罪事實，刑
    事訴訟法第154 條第2 項定有明文。次按法院受理有關交通
    事件，準用刑事訴訟法之規定，復為道路交通管理處罰條例
    第89條前段所明定，是最高法院76年台上字第4986號判例所
    揭示：「認定犯罪事實所憑之證據，雖不以直接證據為限，
    間接證據亦包括在內，然而無論直接或間接證據，其為訴訟
    上之證明，須於通常一般之人均不致有所懷疑，而得確信其
    為真實之程度者，始得據為有罪之認定，倘其證明尚未達到
    此一程度，而有合理之懷疑存在時，事實審法院復已就其心
    證上理由予以闡述，敘明其如何無從為有罪之確信，因而為
    無罪之判決，尚不得任意指為違法」之意旨，亦即刑事訴訟
    法上法院認定事實之最重要原則之一即認定被告有罪，就該
    有罪事實不能有任何之合理懷疑存在之原則，於法院審理行
    為人違反道路交通管理處罰條例案件時，當有其適用。易言
    之，法院於審理行為人違反道路交通管理處罰條例案件，於
    為事實之認定時，如就原處分機關所認定行為人違規之事實
    仍有合理之懷疑，而無法確信行為人確有該當於道路交通管
    理處罰條例各該處罰條文之構成要件事實時，即應依訴訟法
    上「罪證有疑，利於被告」之法理，作對受處分人有利之認
    定。
四、本件受處分人甲○○駕駛車牌號碼ＩＲ─828 號營業大貨曳
    引車，在西螺服務區南下時，有「駕駛汽車未隨身攜帶駕
    駛執照。行駛高速公路途中輪胎任一點胎文深度不足1.6
    公釐」之違規行為，經警舉發，此有內政部警政署國道公路
    警察局舉發違反道路交通管理事件通知單1 紙在卷可憑，惟
    受處分人辯稱車輛於前揭時、地並非由其所駕駛，故該舉發
    通知單上之收受通知聯者簽章欄所載，均非受處分人本人之
    簽名及指印。經查，本院將原舉發通知單，送請內政部警政
    署刑事警察局，依指紋特徵點比對法鑑定之結果，原舉發通
    知單上「甲○○」之指紋，與該局檔存之本件受處分人甲○
    ○之指紋不相符合；且原舉發通知單上「甲○○」之指紋，
    經輸入電腦析鑑並由人工確認之結果，與內政部警政署刑事
    警察局檔存案外人「劉志龍」指紋卡之左拇指指紋相符等情
    ，有內政部警政署刑事警察局98年2 月20日刑紋字第098002
    1977號鑑定書附卷可稽，是本件之違規行為人應係另有其人
    。又本案復查無其他積極證據足以證明受處分人確於前揭時
    、地有違規之事實，是自難僅以員警上開舉發行為逕為不利
    受處分之認定。原處分機關未予詳查，認定受處分人有前述
    駕駛汽車違規之情事，遽予裁罰，即難認為允當，爰予撤銷
    原處分，並為不罰之諭知。至「劉志龍」另涉刑法第216 條
    、第210 條之行使偽造私文書罪嫌，當另函送臺灣彰化地方
    法院檢察署偵辦，併此敘明。
據上論斷，應依道路交通管理處罰條例第87條第2 項、道路交通
案件處理辦法第20條前段，裁定如主文。
中    華    民    國    98    年    2     月    27    日
                  交通法庭            法  官  蕭文學
以上正本證明與原本無異。
如不服本裁定，應於裁定送達後5日內，向本院提出抗告狀 (須
附繕本)。
中    華    民    國    98    年    2     月    27    日
                                      書記官  莊何江


司法院資訊處製作；財團法人民間司法改革基金會備份。
